【裁判字號】    98,交抗,2798
【裁判日期】    981202
【裁判案由】    違反道路交通管理處罰條例
【裁判全文】
臺灣高等法院交通事件裁定            98年度交抗字第2798號
抗  告  人
即受處分人  甲○○
上列抗告人因違反道路交通管理處罰條例案件，不服臺灣新竹地
方法院，中華民國98年9月22日所為裁定（98年度交聲字第451號
，原處分案號：交通部公路總局新竹區監理所新竹市監理站98年
6月17 日竹監新四字第裁51-KAD036698號），提起抗告，本院裁
定如下：
    主  文
抗告駁回。
    理  由
一、抗告人即受處分人甲○○抗告意旨略稱：警方於原審所稱
    98年2月26日晚上11時3分巡邏車有開警示燈，也有擺橘色三
    角錐，係不實陳述。當時有另輛大貨車亦為警方攔下，可請
    該司機及當晚被開罰單者作證，或請兩位員警與抗告人一同
    接受測謊，以明事實真相。關於台一線及雲78線路口台一
    下南下方顯示綠燈時，北上方向是否必顯示直行綠燈，絕無
    可能顯示直行及左轉綠燈一節，請函詢經濟部標準檢驗局，
    或請該局人員到庭作證，以維抗告人權益。抗告人收到之
    舉發通知單警方並未書寫應到案日期，如何於應到案日期向
    原楚分機關提出申訴，經抗告人向公路總局新竹監理站詢問
    後，窗口之工作人員給予之舉發通知單影本竟與原通知單不
    符云云。
二、按道路交通管理處罰條例第48條第1項第2款規定：駕駛人轉
    彎時，有下列情形之一者，處新臺幣六百元以上一千八百元
    以下罰鍰：... 二、不依標誌、標線、號誌指示。次按汽車
    駕駛人駕駛汽車違反道路交通管理處罰條例第四十八條規定
    者，除應依該條處罰鍰外，並予記違規點一點，道路交通管
    理處罰條例第63條第1項第1款亦定有明文。又按行為人有違
    反道路交通管理處罰條例之情形者，應填製舉發違反道路交
    通管理事件通知單，並於被通知人欄予以勾記，於當場舉發
    之情形，其通知聯應填記駕駛人或行為人姓名、性別、出生
    年月日、地址、身分證統一號碼及車主姓名、地址、車牌號
    碼、車輛種類。被查獲之駕駛人或行為人為受處分人時，應
    將該通知單填記後交付該行為人簽名或蓋章收受之；拒絕簽
    章者，並記明其事由，視為已收受。填製通知單，應到案日
    期應距舉發日十五日；其屬逕行舉發者，其應到案之日期距
    舉發日為三十日，違反道路交通管理事件統一裁罰基準及處
    理細則第11條第1項第1款、第14條亦分別定有明文。
三、經查：
  (一)抗告人駕駛車牌號碼SR-7210號自用小客車號，於民國98年2
    月26日晚間11 時3分許，行經雲林縣斗南鎮台一線與78線路
    口時，為雲林縣警察局斗南分局警察以抗告人有「不依號誌
    指示行駛」之違規事由逕行舉發等情，有雲林縣警察局98年
    2月26日雲警交字第KAD036698號舉發違反道路交通管理事件
    通知單（下稱舉發通知單）、交通部公路總局新竹區監理所
    新竹市監理站98年6 月17日竹監新四字第裁51-KAD036698號
    違反道路交通管理事件裁決書在卷可稽。
  (二)上述交通違規事實，並經目擊證人即當時舉發之警察莊松恩
    於原審證稱：「當時我們斗南分局分派，在台一線及雲78線
    的匝道路口擴大定點臨檢勤務，抗告人從台一線北上車道左
    轉雲78線匝道路口，當時號誌是箭頭的直行綠燈，抗告人當
    時左轉過來，那個號誌應該是要等到左轉綠燈亮起才能左轉
    。我們在匝道口上執勤，看到抗告人過來就把他攔停，並依
    法告發」、「（有無至現場拍照、繪製現場圖等相關資料到
    院？）有，我有帶來兩張現場照片、另外還有一張抗告人違
    規的號誌圖」、「（依據你所畫的圖及你提供照片，抗告人
    違規的是否為照片編號2這個號誌？）是」、「（照片編號1
    你要說明什麼？）編號1 是南下車道號誌，當說明南下綠燈
    時，北上車道是絕對不可能亮左轉綠燈」、「（你所站的執
    勤位置，距離這個號誌多遠？）距離不清楚，但確實可以看
    到南下燈號的號誌」、「（在現場時，你是如何認定抗告人
    是違規左轉？）因為當時南下號誌是綠燈，以此來推算北上
    的車道不可能左轉綠燈，不然燈號衝突會發生車禍」、「（
    你有無與駕駛人對話？）有」、「（你當時做什麼表示？）
    就跟抗告人表示要等到左轉綠燈才能左轉，直行綠燈不能左
    轉」、「（你記得當時抗告人為何拒簽嗎？）他說他沒有闖
    紅燈，應該是這樣」、「（是你本人親眼看見這部車在南下
    直行綠燈亮起時，這部車在北上車道違規左轉嗎？）是我親
    眼看見」、「（當天是誰製單舉發？）是我」、「（黃玉婷
    分擔何勤務？）當時我們有四個同事在那邊執勤，有的負責
    警戒、有的負責開單，有一個人攔車」、「（本件舉發事件
    有無特殊情形補充？）很多違規人都認為是直行綠燈可以左
    轉，應該是觀點上有點誤差，他們不知道直行燈不能左轉」
    、「（你當天是穿著制服還是便服執勤？）我們四個人都穿
    制服。」、「（當時是否有巡邏車？）有。」、「（你們巡
    邏車有無開警示燈？）有，我們也有擺橘色的三角錐」等語
    （見原審卷第17至22頁），核與證人即當日偕同執勤之警察
    黃玉婷於原審證稱：「當天我們執行交通大執法，晚上8 點
    到12點，地點是台一線與雲林在78線匝道口，我們是在78線
    路口舉發交通違規，當時是四個人壹組。當天有三個人負責
    查看號誌及攔停違規車輛，我們莊學長負責開單，我們站的
    地點剛好看得到台1 線南下車道號誌，車道兩個燈是同時變
    換的，北上車道沒有圓形綠燈，只有直行或是左轉的箭頭綠
    燈，為了安全考量，南下車道如果是圓形綠燈的話，北上車
    道只能直行，不能左轉，因為台1 線車速很快，如果北上車
    道能夠左轉的話，南下車道一定是紅燈，我們當時的位置都
    是看得到號誌，所以依此來舉發，尤其是晚上看得更清楚」
    、「（當天晚上所有的警員都有穿著制服嗎？）有」、「（
    你們是開巡邏車去嗎？）有」、「（就本件這部違規車輛，
    妳分擔什麼勤務？）攔停都是其他學長負責，我負責在旁邊
    警戒，或是告知駕駛人違規的內容」、「（妳是否記得在庭
    抗告人當時反應如何？）違規人當天一直說他沒有違規，可
    是我們一直解釋給他聽」、「（當時有無請違規人轉頭回去
    看號誌？）可是他聽不進去，情緒也很激動，他覺得他沒有
    違規」、「（妳在該地點執行勤務頻率多高？）很高，一個
    月可能二至三次。」、「（為何該地點會安排勤務那麼頻繁
    ？）因為該地點車速很快，如果常常有人違規會發生交通事
    故，所以我們才會在那邊作違規舉發的動作」等語相符（見
    原審卷第23至25頁）。並有證人莊松恩、黃玉婷當庭繪製之
    現場圖各1 紙及雲林縣斗南分局轄區○○○道路號誌照片黏
    貼2幀可參（見原審卷第30 頁、第32至34頁）。依證人莊松
    恩及黃玉婷上揭證述及所提出之現場圖內容，可知證人莊松
    恩、黃玉婷斯時站立於甚為靠近路口之位置觀之，顯然其確
    可清楚經由78線匝道口之號誌燈辨明舉發路口用路人車之行
    進方向是否依照該號誌行進，藉以為稽查舉發交通違規與否
    之憑據，堪認證人前揭證言應係符合事實而可採信。抗告意
    旨雖以願與警察同時接受測謊，並聲請傳喚當時亦遭攔下之
    大貨車司機或其他被開罰單者為證人，無非質疑警察證言之
    憑信性。惟證人莊松恩、黃玉婷就其目擊抗告人違規情節及
    舉發經過敘述明確，並無瑕疵，亦未有不確定或相互矛盾等
    情形。而二位警察即證人既係依法執行公務，與抗告人復無
    過節，衡情當無誣指之理，且其等正面目視抗告人違規事實
    ，以一般執勤警察之專業訓練而言，對於該職務上事項之觀
    察力自遠較一般人更為專注，其誤判之可能性甚低，又其二
    人均於原審到庭具結作證，更以刑事責任擔保證言之真實性
    ，應不至甘冒涉犯偽證罪之風險，蓄意構陷抗告人，況依卷
    存證據資料，並無任何積極證據足以證明證人莊松恩、黃玉
    婷上開證詞係屬虛偽，亦無其他足認其證述為不可採之品性
    證據存在，尚難僅以證人莊松恩、黃玉婷為舉發警察而全盤
    抹煞其在訴訟上所具有之證人資格及其證言之證明力，則原
    裁定基此認定證人莊松恩、黃玉婷就親眼見聞所證，應堪採
    信，並無違一般社會大眾認知之經驗法則或論理法則。抗告
    人復以原審雖為隔離訊問，然法庭外仍可聽見法庭內對話，
    且係抗告人先述及警方未開警示燈、未擺交通錐、亦未開啟
    警車車尾小燈後，警察始稱有開警示燈、擺交通錐及開啟警
    車車尾小燈為由，指摘舉發警察所證不實，僅為抗告人個人
    臆測之詞，亦無其他證據可憑，自無足採。
  (三)經原審向雲林縣政府函詢98年2 月26日晚間10時至12時間，
    雲林縣台一線與78線匝道路口北上車道、南下車道交通號誌
    變換秒數及號誌變換等疑義，據雲林縣警察局函覆稱：北上
    左轉箭頭綠燈為15秒、此時南下紅燈亦為15秒；且該路口號
    誌秒數自98年2月26日至98年8月19日未曾變更；該路口從22
    時北上左轉箭頭綠燈設定為15秒，考量該時段北上台78線車
    流量較少而予以縮短，維持台一線幹道車流順暢等情，有雲
    林縣警察局98年8 月26日雲警交字第0980026755號函在卷可
    憑（見原審卷第35頁）。是雲林縣台一線與78線匝道路口北
    上、南下號誌時相連鎖，而警察既於匝道口目視南下車道為
    綠燈，則北向號誌應為綠燈，而非左轉箭頭綠燈無誤。抗告
    人徒憑個人主觀意見，就該匝道號誌時相轉換是否連鎖為爭
    執，非可憑採。
  (四)至抗告人固辯稱其接獲之舉發通知單警方並未書寫應到案日
    期，其後方始補填云云，然舉發通知單上關於應到案日期等
    內容是否有修改或補記，對於抗告人是否有違規事實，並不
    生影響。況應到案日期之記載，固係判斷違規人是否有於應
    到案日期之期限內繳納罰鍰或到案聽候裁決之依據，然填製
    通知單，應到案日期應距舉發日十五日，為違反道路交通管
    理事件統一裁罰基準及處理細則第15條所明定，而抗告人係
    領有合格駕駛執照之駕駛人，就上開規定，自難諉為不知。
    又縱令抗告人所辯屬實，然抗告人既收受該舉發通知單，顯
    就違規事實並非毫無所悉，自可利用「公路監理網」查詢該
    筆違規資料，倘其對違規事實有所疑義，自得依法定程序提
    出申訴尋求救濟，本身之權利並未因而受有影響，設若抗告
    人事後消極不為查詢、處理，採取漠視之態度，其因此無從
    於到案日期前自行繳納，亦應由其承擔不利益之後果。是抗
    告人此部分所辯，亦非可採。
  (五)本件事實已臻明確，抗告意旨請求與警察同時接受測謊，並
    聲請傳喚同時違規之其他駕駛人及經濟部標準檢驗局人員到
    庭作證云云，核無必要，併此敘明。
四、綜上所述，抗告意旨所指各節，均無可採。是以，抗告人有
    不依標誌、標線指示之違規事實，事證明確，堪予認定。原
    裁定以原處分並無違誤而予維持，駁回抗告人之聲明異議，
    核無不合。抗告人徒執前詞提起抗告，指摘原裁定不當，為
    無理由，應予駁回。
據上論斷，應依道路交通案件處理辦法第26條，刑事訴訟法第41
2條，裁定如主文。
中    華    民    國    98    年    12    月    2     日
                  刑事第二十庭審判長法  官  楊貴雄
                                    法  官  許必奇
                                    法  官  周明鴻
以上正本證明與原本無異。
不得再抗告。
                                    書記官  郭彥琪
中    華    民    國    98    年    12    月    4     日


司法院資訊處製作；財團法人民間司法改革基金會備份。
